【裁判字號】    90,上訴,2874
【裁判日期】    901030
【裁判案由】    強盜
【裁判全文】
臺灣高等法院刑事判決                            九十年度上訴字第二八七四號
    上  訴  人    臺灣板橋地方法院檢察署檢察官
    被      告    乙○○
    指定辯護人    本院甲○
右上訴人因被告強盜案件，不服臺灣板橋地方法院八十九年度訴字第二二九四號，中
華民國九十年七月十七日第一審判決（起訴案號：臺灣板橋地方法院檢察署八十九年
度偵字第二一五四九號）提起上訴，本院判決如左：
    主  文
原判決撤銷。
乙○○竊盜，因脫免逮捕，而當場施以強暴，處有期徒刑壹年陸月。緩刑貳年。
    事  實
一、乙○○意圖為自己不法之所有，於民國（下同）八十九年十一月十五日上午十一
    時三十分（起訴書記載為四十分）許，在臺北縣三重市○○○路八號「國際通百
    貨商店」（起訴書及原審判決書均記載為「國際通商百貨商店」），竊取該商店
    所有之牙刷四支（起訴書記載為一支）、護墊一包、定型液一瓶及毛髮護理膠囊
    一瓶（合計價值新臺幣八百五十五元）。得手後攜出店外，為店員丙○○發覺，
    上前抓住乙○○，乙○○為脫免逮捕，竟當場施以強暴，與丙○○扭打，並拉扯
    丙○○之頭髮。適為員警巡邏經過，始將乙○○逮捕。
二、案經臺北縣警察局三重分局報請臺灣板橋地方法院檢察署檢察官偵查起訴。
    理  由
一、經查，被告乙○○右揭竊盜之事實，迭據其於警、偵訊中，及原審、本院調查時
    坦承不諱，核與被害人丙○○指訴之情節相符，並有贓物認領保管單一紙在卷可
    稽（偵查卷第六頁）。而被告行竊之時間，係「八十九年十一月十五日十一時三
    十分許」，且所竊得之牙刷係「四支」等情，亦據被害人於警訊時指訴無訛（偵
    查卷第五頁及反面），此二部分起訴書所載之事實應予更正。
二、次查，被告乙○○右揭行竊遭發覺後為脫免逮捕而當場對被害人施以強暴之事實
    ，業據被害人指訴：「經我要上前抓她（指被告），她用手抓我頭髮不放，要我
    放她走。我與她拉扯時，她拉我雙手（有一點虛脫）。就在她要逃離現場，警方
    趕至，將她逮捕」（偵查卷第五頁及反面）、「被告有偷我的東西，我要搜她（
    指被告）的，她就想跑，我就叫她不要走，但她害怕，有拗到我的手。．．．當
    時拉扯得很嚴重，有跟我拉扯，也有拉我的頭髮。」（原審九十年四月三十日訊
    問筆錄）等語綦詳；被告乙○○雖於原審及本院調查時分別辯稱：因遭被害人「
    拉脖子，為了要擺脫，所以才揮手的．．．是丙○○先抓我脖子、頭髮，所以我
    才抓她頭髮。．．．，我要掙脫，有用手拉開她（指丙○○）的手而已」、「我
    被丙○○勒住我脖子，我不能呼吸，才撥開他，我所戴的戒指鉤到他頭髮，不是
    施強暴，我有偷他店裡牙刷、護墊等物不錯。」云云，均無非事後避就、卸責之
    詞，不足採信，其犯行堪予認定。
三、核被告所為，係犯刑法第三百二十九條之準強盜罪。原審未查，認被告所為係犯
    刑法第三百二十條第一項之竊盜罪，並以不能證明公訴意旨所指被告涉有刑法第
    三百二十九條之準強盜罪嫌，尚有違誤。檢察官提起上訴指摘及此，為有理由，
    應由本院予以撤銷改判。查被告之母親因殺害被告之父親而入獄，被告三姊妹均
    由年邁之祖母扶養，家庭經濟窘困，平日靠善心人士接濟始得糊口等情，業據被
    告之祖母彭金環於原審調查時證述屬實，被告於原審調查時並當庭向被害人道歉
    ，被害人亦表示被告之年紀尚輕，冀能給予自新機會，倘被告遭處重刑，將會感
    到難過等語。且被告犯罪所得財物價值僅新臺幣八百五十五元，其犯行情輕法重
    ，堪予憫恕，雖科以法定最低度之刑，猶嫌過重，依刑法第五十九條規定，酌予
    減輕其刑至二分之一。爰審酌被告因一時貪念之犯罪動機、目的、手段、知識程
    度、所生危害，及犯後態度等一切情狀，量處有期徒刑一年六月。又被告未曾受
    有期徒刑以上刑之宣告，有臺灣高等法院檢察署刑案資料查註紀錄表附卷可憑，
    其因一時失慮致觸法網，經此次偵、審程序及科刑判決後，當知所警惕，信無再
    犯之虞，本院認對被告所處之刑，以暫不執行為適當，爰併予宣告緩刑二年，以
    啟自新。
四、被告乙○○經合法傳喚，無正當理由不到庭，爰不待其陳述逕行判決。
據上論斷，應依刑事訴訟法第三百七十一條、第三百六十九條第一項前段、第三百六
十四條、第二百九十九條第一項前段，刑法第三百二十九條、第三百二十八條第一項
、第五十九條、第七十四條第一款，判決如主文。
本案經檢察官曾忠己到庭執行職務
中    華    民    國      九十      年      十      月        三十      日
                              臺灣高等法院刑事第六庭
                                  審判長法  官  陳  春  秋
          法  官  高  明  哲
                                        法  官  王  麗  莉
右正本證明與原本無異。
如不服本判決應於收受送達後十日內向本院提出上訴書狀，其未敘述上訴之理由者並
得於提起上訴後十日內向本院補提理由書（均須按他造當事人之人數附繕本）。
                                        書記官  胡      儀
中    華    民    國      九十      年      十一    月        二        日
附錄：本案論罪科刑法條全文
刑法第三百二十九條
竊盜或搶奪，因防護贓物、脫免逮捕或湮滅罪證而當場施以強暴、脅迫者、以強盜論
。
刑法第三百二十八條
意圖為自己或第三人不法之所有，以強暴、脅迫、藥劑、催眠術或他法，至使不能抗
拒，而取他人之物或使其交付者，為強盜罪，處三年以上十年以下有期徒刑。
以前項方法得財產上不法之利益或使第三人得之者亦同。
犯強盜罪因而致人於死者，處死刑或無期徒刑，致重傷者，處無期徒刑或七年以上有
期徒刑。
第一項及第二項之未遂遂犯罰之。
預備犯強盜罪者，處一年以下有期徒刑、拘役或三百元以下罰金。


司法院資訊處製作；財團法人民間司法改革基金會備份。
